【裁判字號】    98,上訴,3325
【裁判日期】    981231
【裁判案由】    毒品危害防制條例
【裁判全文】
臺灣高等法院刑事判決                98年度上訴字第3325號
上  訴  人
即  被  告  乙○○
選任辯護人  邱群傑律師
上  訴  人
即  被  告  丁○○（冒名陳怡如.
                    （現因另案於臺灣桃園女子監獄執行中）
選任辯護人   紀亙彥律師
上列上訴人即被告因毒品危害防制條例案件，不服臺灣板橋地方
法院96年度訴字第2549號，中華民國98年6 月19日第一審判決（
起訴案號：臺灣板橋地方法院檢察署96年度偵字第12401 號、第
12403號），提起上訴，本院判決如下：
    主  文
原判決關於被告乙○○犯原審判附表一編號一至四所示之販賣第
一級毒品罪暨定應執行刑部分、被告丁○○共同販賣第一級毒品
罪部分；均撤銷。
乙○○犯如附表一編號一至四所示之罪，各處如附表一編號一至
四所示之刑，應執行有期徒刑拾陸年，如附表二編號三所示扣案
之行動電話（含SIM 卡）沒收；販賣所得共新台幣壹萬玖仟元沒
收之，如全部或一部不能沒收時，以其財產抵償之。
丁○○幫助販賣第一級毒品，處有期徒刑柒年捌月。
    事      實
一、乙○○前曾於民國（下同）九十年間，因竊盜、違反毒品危
    害防制條例等案件，經台灣桃園地方法院先後判決處有期徒
    刑三月、六月、一年二月確定，經合併執行，於九十四年九
    月六日縮刑期滿執行完畢（於本案應成立累犯）。詎仍不知
    警惕，明知海洛因係業經公告列為毒品危害防制條例管制之
    第一級毒品，不得非法販賣，竟基於意圖營利而販賣第一級
    毒品之犯意，先後為下列（一）至（四）之犯行。丁○○（
    於警詢及偵查中冒名陳怡如）為乙○○之女友，亦明知海洛
    因係業經公告列為毒品危害防制條例管制之第一級毒品，不
    得非法販賣，竟基於幫助販賣第一級毒品之犯意，於下列（
    三）之時、地幫助乙○○販賣第一級毒品海洛因與丙○○。
    其等詳細犯罪情形如下：
（一）乙○○先於九十六年四月二十一日晚間十一時許，以其所
      有之門號0000-000000 號行動電話，與持用0000-000000
      號行動電話之丙○○聯絡後，於九十六年四月二十二日上
      午四、五時許，在丙○○位於桃園縣蘆竹鄉○○村○○○
      街二一一號住處附近之７－１１超商前，以新台幣（下同
      ）六千元之價格，販賣海洛因一包（重量約０點九公克）
      予丙○○。
（二）乙○○次於九十六年四月二十三日下午一時許，以其所有
      之門號0000-000000 號行動電話，與持用0000-000000 號
      行動電話之丙○○聯絡後，於同日下午二時許，在桃園縣
      龜山鄉○○○○道附近之萊爾富超商前，以六千元之價格
      ，販賣海洛因一包（重量約四分之一錢）予丙○○。
（三）乙○○另於九十六年四月二十四日下午一時許，以其所有
      之門號0000-000000 號行動電話，與丙○○持用之門號
      0000-000000 號行動電話聯絡後，將海洛因一包（重量約
      四分之一錢）囑由丁○○出面前去交貨收錢。丁○○明知
      乙○○正著手販賣第一級毒品海洛因，猶基於幫助販賣之
      犯意，依據乙○○之交代，前去桃園縣龜山鄉○○○路附
      近之「長堤」汽車旅館前，將自乙○○處所取得之該包海
      洛因（重量約四分之一錢）交予丙○○，並向丙○○收取
      六千元之價格，因而幫助乙○○完成販賣海洛因予丙○○
      。
（四）乙○○復於九十六年五月四日晚間十時許，以其所有之門
      號0000-000000 號行動電話，與持用門號0000-000000 號
      行動電話之丙○○聯絡後，在丙○○位於桃園縣蘆竹鄉○○村○○○街二一一號住處附近，以一千元之價格，販賣
      海洛因一包（重量不詳）予丙○○。
二、嗣於九十六年五月二十八日下午三時三十分許，在桃園縣龜
    山鄉○○○路六八號七樓居處為警循線查獲，扣得附表二編
    號三所示之乙○○所有供聯絡販賣海洛因所用之行動電話一
    支（含門號0000-000000號ＳＩＭ卡一張），以及附表二編
    號一、二、四所示本案無關之海洛因三包（合計驗餘淨重四
    點００公克）、海洛因一包（淨重０點一八公克）、安非他
    命一包（淨重七點七公克）、注射針筒十九支、吸食器一組
    、殘渣袋十三只、分裝杓四支、分裝袋二包、電子磅秤一台
    、行動電話二支（門號分別為0000-000000號、0000-00000
    0號）、現金二萬六千七百元等物。
三、案經台北縣政府警察局新莊分局報請台灣板橋地方法院檢察
    署檢察官偵查起訴。
    理      由
壹、審理範圍：檢察官及被告乙○○、丁○○就原審判決被告乙○○、丁○○無罪部分，均未提起上訴，此業經檢察官及被
    告乙○○、丁○○於本院準備程序期日當庭確認供述在卷（
    本院卷第六十五頁反面），是本院僅應就原審判決被告乙○○、丁○○有罪部分加以審理，合先敘明。
貳、證據能力部分：
    本案認定犯罪事實所用之證據，除證人丙○○於原審審理時
    之具結證述，依法具有證據能力外。其餘證據經檢察官、被
    告乙○○、丁○○、辯護人於原審及本院審理時同意將該等
    證據資料列為證據調查，本院審酌上開證據資料作成時之情
    況，並無不適當之情形，且證據力並未明顯偏低，依刑事訴
    訟法第一百五十九條之五第一項規定，均應具有證據能力。
    至被告乙○○、丁○○爭執證人丙○○警詢及偵查時證言之
    證據能力部分，本院並未引為論罪科刑所用之證據（僅引用
    證人丙○○於偵查時之證述，作為前後供述比對之彈劾證據
    ），附此敘明。
參、實體論斷部分：
  一、本院訊據被告乙○○、丁○○二人均矢口否認犯行，被告
      乙○○辯稱：其固有附表一編號一至四所示時間，分別交
      付所示數量之第一級毒品海洛因各一包予丙○○屬實；但
      其乃與丙○○共同合資，由其出面前去向台北「阿賢」購
      買第一級毒品海洛因，俟購得海洛因後，即將丙○○應分
      得之份量分給他，其中附表一編號三部分，因為當天是其
      祖父忌日，其無暇出來與丙○○見面，所以方拜託丁○○
      出面，將丙○○應分得之部分毒品交給丙○○，其並無販
      賣第一級毒品海洛因予丙○○，其本案先後四次所為，充
      其量僅應成立轉讓第一級毒品罪云云。被告丁○○固坦承
      伊有受被告乙○○之指示，於附表一編號三所示時、地，
      將第一級毒品海洛因交給丙○○屬實，伊雖知道乙○○託
      交之物為毒品海洛因，但伊並不知道為何乙○○要託伊轉
      交海洛因給丙○○云云。
  二、查被告乙○○於警詢及偵查中均已坦承有販賣毒品給丙○○之犯行（見九十六年度偵字第一二四０三號卷第九頁、
      第四十四頁）。其於原審則辯稱：其沒有販賣海洛因予丙○○，只有一次在長堤汽車旅館附近交付海洛因一包（重
      量約０點九公克）予給丙○○，沒有賺錢，是賺吃的，就
      是拿給丙○○後，丙○○再倒一半給其云云。查被告乙○○於原審此項所辯，經核與其於本院上開所辯，並不相符
      。另查被告丁○○於原審辯稱：伊有幫乙○○接丙○○電
      話一次，但沒有販賣海洛因予丙○○，也沒有交付海洛因
      給丙○○云云，亦核與伊於本院上開所述內容相互齟齬。
      。
  三、本院復查：
  （一）證人丙○○先於偵查時陳稱：我之前有施用毒品，毒品
        來源是綽號「志鴻」，就是在警局警察給我指認的那個
        人。我們是在他林口家樓下交易的，我一次買六千元，
        我從今年三、四月跟他買約十次左右，有時是他自己本
        人交毒品給我，有時是他女朋友，就是今天被抓到的人
        「陳怡如」（即被告丁○○所冒名）交毒品給我，警察
        沒給我指認，但我在警局有看到她等語（見九十六年度
        偵字第一二四０三號卷第四七至四九頁）；再於原審審
        理時到庭證稱：我於偵查中說毒品來源是「志鴻」，就
        是在庭被告乙○○，我把錢拿給他，託他幫我調東西，
        他沒有賺利差，不會賺我的錢，我相信他，模式就是我
        打電話給他，約時間、地點，他調到東西就跟我聯絡，
        約見面，當場給他錢，他就給我海洛因，印象中有十次
        ，丁○○沒有拿給我過，都是乙○○，四月二十四日這
        次四一代表四分之一錢，六千元，我沒有跟女生接觸過
        ，四月二十二日這次的通聯是我跟乙○○的通聯，我們
        一起出錢去拿的，都是我出三千元、他出三千元，接聽
        的女子我不知道是誰，乙○○說是我給他六千元，他去
        拿六千元的量，只給我一半，他是賺吃的，就是指這一
        次，並不是賣，是他幫我調，我就倒一半給他等語（見
        原審卷二第九十五頁反面至九十八頁正面）。雖證人丙○○對被告乙○○、丁○○二人販賣海洛因之時間、地
        點、次數、接觸對象，或因事後翻供迴護被告、或因本
        案距案發時間已將近二年，而前後證述略有出入；惟始
        終證述被告乙○○確有交付海洛因給渠，渠亦有交付金
        錢予被告乙○○，堪信被告乙○○與丙○○間確有海洛
        因之交易甚明。
  （二）而被告乙○○與證人丙○○間之卷附通聯紀錄中，有以
        下四則可看出渠等交易之情節：
    １、於九十六年四月二十一日至四月二十二日：
        （Ａ）你人在哪裡？我過去。
        （Ｂ）怎樣？
        （Ａ）我舅子要...。
        （Ｂ）想要嗎？
        （Ａ）嗯。
        （Ｂ）好，我稍等馬上幫你拿過去，我現在在路上，我
              馬上去。
        （Ａ）我要離開了。
        （Ｂ）馬上到了啦，不然你在交流道等我。
        （Ａ）哪一洞？第一洞還是第二洞？
        （Ｂ）稍等一下啦，我到了再打給你。
        （Ａ）好啦，不趕啦。
        （Ｂ）不然在第一洞旁啦。
        （Ａ）你差不多要多久？要十分鐘嗎？
        （Ｂ）要哦。
        （Ａ）因為我要下去「海湖」呀。
        （Ｂ）等一下我要去台北。
        （Ａ）等你台北回來好了啦，差不多幾點？
        （Ｂ）我回來馬上打給你？
        （Ａ）好，ＯＫ。
              ......
        （Ｂ）你回去了嗎？
        （Ａ）我在家。
        （Ｂ）我拿過去。
        （Ａ）好，謝謝。
        （Ｂ）不會。
              ......
        （Ａ）我等你，要出門咧。
        （Ｂ）等一下，我洗澡，馬上好。
        （Ａ）好。
              ......
        （Ｂ）（女子接聽）
        （Ａ）跟志鴻講，我過去拿好了。
        （Ｂ）他已經洗好了。
        （Ａ）出門了嗎？
        （Ｂ）要了。
        （Ａ）好，我等他的電話。
              ......
        （Ａ）喂，你到了嗎？
        （Ｂ）我在７－１１超商。
        （Ａ）好。
        由該等通聯內容及丙○○上開證述分析，丙○○先於九
        十六年四月二十一日晚間十一時三十八分許，撥打電話
        予被告乙○○，以其妻舅甲○○之名義，約定向被告乙○○購買六千元之海洛因，被告乙○○原先欲將其持有
        之海洛因送至丙○○住處，然因丙○○欲離開住處往「
        海湖」，二人先改約國道一號林口交流道一號出口（該
        交流道有三處出口），再因被告乙○○要去台北，而改
        約定被告乙○○自台北回林口時再送往丙○○住處，復
        因丙○○欲出門，再以電話聯絡欲改由丙○○前往被告
        乙○○住處取貨，終於九十六年四月二十二日凌晨四時
        許，在丙○○住處附近之７－１１超商前，由被告乙○○以六千元之價格，販賣海洛因一包予丙○○甚明。
    ２、於九十六年四月二十三日：
        （Ｂ）人在哪裡？
        （Ａ）我剛要下南崁，高速公路。
        （Ｂ）高速公路下南崁嗎？你還在高速公路上嗎？
        （Ａ）你在哪裡？我要下南崁還沒下？
        （Ｂ）我們在南崁交流道，你下來後，我在公埔啊。
        （Ａ）你在公埔嗎？不然台茂後面消防局那裡？
        （Ｂ）不要，那裡太辣了？
        （Ａ）不然要到哪裡？
        （Ｂ）五福六福啦！
        （Ａ）好，你說的那裡我知道，萊爾富嘛！
        （Ｂ）對，萊爾富。
              ......
        （Ａ）怎樣？
        （Ｂ）你要多少？
        （Ａ）對喔，忘記跟你講，四一，要讚的喔！
        （Ｂ）好啦。
              ......
        （Ｂ）出來萊爾富拿東西，我到了。
        （Ａ）好。
        由該等卷附通聯內容及丙○○上開證述分析，丙○○先
        於九十六年四月二十三日下午一時二十五分許，撥打電
        話予被告乙○○，約定向被告乙○○購買數量不詳之海
        洛因，原欲在台茂貿易中心後方之消防局附近交易，然
        因被告乙○○擔心該處容易遭查緝，改約萊爾富超商前
        交易，再向丙○○確認其欲購買的數量為四分之一錢，
        最後在約定之萊爾富超商前交易完畢，應堪認定。
    ３、於九十六年四月二十四日：
        （Ａ）你人在哪裡？
        （Ｂ）我剛拿東西去給高建，你說我人在哪裡，我叫我
              「阿妹」（指被告丁○○）拿給你，你要多少？
        （Ａ）四一啊。
        （Ｂ）你去「長堤」賣早餐那裡，我叫我「阿妹」拿下
              來給你。
        （Ａ）好。
              ......
        （Ｂ）你到了嗎？
        （Ａ）我到了。
        （Ｂ）好，ＯＫ。
        該卷附譯文中所指之「阿妹」確是被告丁○○無誤一節
        ，已據證人即被告乙○○於本院審理期日證述在卷（本
        院卷第131 頁反面至第132 頁正面）。另由該等通聯內
        容及丙○○上開證述分析，丙○○先於九十六年四月二
        十四日下午一時三十五分許，撥打電話予被告乙○○，
        欲向被告乙○○購買四分之一錢之海洛因，被告乙○○
        因在簡高建住處附近，因故委由其女友即綽號「阿妹」
        之被告丁○○在長堤汽車旅館附近將毒品海洛因交付給
        丙○○交易完畢，洵堪認定。
    ４、於九十六年五月四日：
        （Ａ）喂！
        （Ｂ）志鴻喔！
        （Ａ）我阿祥！
        （Ｂ）ㄟ！
        （Ａ）我在家裡。
        （Ｂ）在家。你說吧！
        （Ａ）阿！身上沒很多，一張。
        （Ｂ）一張喔！
        （Ａ）對！先問一下。
        （Ｂ）我現在人在中壢ㄟ。
        （Ａ）你不用先過來沒關係。如果你要回林口再轉到我
              這裡就好了。
        （Ｂ）好啦！
        （Ａ）應該不會很久？
        （Ｂ）我儘量快一點。
        （Ａ）OK、好！謝謝！我在家中！
        （Ｂ）嗯！好！
        由該等卷附通聯內容及丙○○上開證述分析，丙○○先
        於九十六年五月四日，撥打電話予被告乙○○，表示身
        上只有一千元，欲向被告乙○○購買海洛因（買一張即
        為買一千元份量海洛因之術語），被告乙○○因人在中
        壢，故約定俟被告乙○○回林口時再到丙○○住處交易
        ，亦堪認定。
  （三）再參酌被告乙○○於警詢時供稱：關於丙○○於警詢時
        稱其曾向我購買十次海洛因，每次購買六千元一事，我
        記得丙○○沒有向我購買那麼多次毒品，印象中丙○○
        只向我購買過四次海洛因等語（見九十六年度偵字第一
        二四０三號卷第六至一四頁）；於偵查中亦陳稱：我賣
        毒品的地點，在林口鄉○○○路我家樓下，拿出去的時
        候，則地點不一定等語（見同偵卷第四四至四五頁），
        再於原審審理時供稱：我一次都沒有販賣給丙○○，我
        承認轉讓四次等語，又於本院供稱：其有於附表一編號
        一至四所示時間、地點，交付各一包第一級毒品海洛因
        予丙○○，其乃與丙○○共同合資，由其出面前去向台
        北「阿賢」購買第一級毒品海洛因，俟購得海洛因後，
        即將丙○○應分得之份量分給他，其中附表一編號三部
        分，因為當天是其祖父忌日，其無暇出來與丙○○見面
        ，所以方拜託丁○○出面，將丙○○應分得之部分毒品
        交給丙○○等語（見本院卷第六十五頁反面至第六十六
        頁正面）。是綜合上開積極證據，被告乙○○確有販賣
        海洛因予丙○○四次，其中附表一編號三部分，因為當
        天適恰是被告乙○○祖父之忌日，其無暇出來與丙○○
        見面，所以方指示被告丁○○出面，將丙○○所要購買
        之毒品交付給丙○○，已堪認定。
  （四）按販賣毒品係違法行為，非可公然為之，且有其獨特之
        販售通路及管道，復無公定價格，容易增減分裝之份量
        ，而每次買賣之價量，可能隨時依雙方關係深淺、資力
        、需求量及對行情之認知、毒品純度、來源是否充裕、
        查緝鬆嚴、購買者被查獲時供述購買對象之可能風險評
        估等，而異其標準，非可一概而論。關於被告乙○○上
        開販賣第一級毒品之犯行，固無從逕憑卷證資料而推認
        其所得獲致之具體利潤金額為何；然查，近年來政府為
        杜絕毒品之氾濫，對於查緝施用及販賣毒品之工作，無
        不嚴加執行，販賣毒品罪又係重罪，依一般經驗法則，
        販賣毒品者鋌而走險，苟非意在營利，所為何來？設若
        無利可圖，衡情一般持有毒品之人當無輕易將所持有之
        毒品轉售他人而甘冒於再次向他人購買時，被查獲移送
        法辦並受長期自由刑或生命刑剝奪危險之理。況被告乙○○於警詢中已坦承有從販賣毒品過程中賺取差價之利
        潤云云（見九十六年度偵字第一二四０三號卷第十頁）
        。且查被告乙○○與丙○○並非熟識至交，苟非意圖營
        利，其豈會甘冒重刑之風險而一再與其相約交易毒品？
        甚且於其祖父忌日當日（即附表一編號三部分）猶與丙○○進行毒品交易，若謂被告乙○○並未居間牟利，孰
        人置信？且不論係以何包裝之毒品，均可任意分裝或增
        減其份量，而每次買賣之價量，亦隨前開因素而為機動
        地調整，因之販賣之利得，除經坦承犯行，或帳冊價量
        均臻明確外，委難察得實情，職是之故，縱未確切查得
        販賣所得賺取之實際差價，但除別有事證，足認係按同
        一價格轉讓，確未牟利外，尚難執此即認非法販賣之事
        證有所不足，致知過坦承者難辭重典，飾詞否認者反得
        逞僥倖，而失情理之平。是以就被告乙○○販入毒品海
        洛因之價格因難期被告吐實，致無法明確得知其從中賺
        取之差價為何；然揆諸上開說明，自仍無礙被告乙○○
        有從中賺取買賣差價牟利之意圖及事實。被告乙○○及
        其辯護人雖辯稱被告乙○○僅係出面代為購買毒品云云
        ，然觀諸上開被告乙○○所持用之上開行動電話門號通
        訊監察譯文內容，可發現證人丙○○均係直接向被告乙○○言明購買數量，被告乙○○再指定交易時間、地點
        交易，並無商請被告乙○○找人代買之文字或意思出現
        ，況苟被告乙○○僅係代為聯繫調毒品，又豈有在證人
        丙○○致電洽購毒品時，逕由被告乙○○在電話中決定
        販毒數量、交易時、地，甚至親往約定地點交付毒品、
        收取價金之理？是被告乙○○顯係基於營利之意圖販賣
        毒品甚明。被告及辯護人辯稱被告乙○○僅係代為購買
        毒品，並非販賣毒品云云，顯為事後卸責之詞，不足採
        信。
  （五）被告丁○○固坦承有受被告乙○○之指示於附表一編號
        三所示時、地，交付海洛因一包予丙○○屬實，並坦承
        知悉所受託交付之物品係毒品海洛因無誤；雖伊矢口否
        認有幫助販賣毒品海洛因，並辯稱：伊只是受被告乙○○之吩咐將1包海洛因交給丙○○而已，伊完全不知道
        乙○○交付毒品給丙○○之實際原因為何云云。然查伊
        係被告乙○○之同居女友，二人關係密切，與被告乙○○同時在桃園縣龜山鄉○○○路68號7樓R1室之租屋處
        遭警查獲，此有警局解送人犯報告書及警詢筆錄足憑，
        且伊曾有多次施用第一級毒品案件前科，有本院被告前
        案紀錄表可稽（見本院卷第三十六頁至第四十四頁）。
        伊於本次遭警查獲後所經採取之尿液，經送鑑驗結果，
        除呈安非他命陽性反應外，並呈海洛因之代謝物即嗎啡
        之陽性反應，此有台灣檢驗科技股份有限公司九十六年
        六月二十二日濫用藥物尿液檢驗報告在卷足憑（見九十
        六年度偵字第一二四０三號卷第一０九頁）。依被告丁○○具有長期購買毒品施用之經驗判斷，當認被告乙○○之所以指示伊交付毒品予丙○○之目的何在，不言可
        喻。足見伊上開所辯，應係畏罪飾卸之詞，不足採信。
  （六）綜上所述，被告二人及辯護人前揭所辯，核屬犯後卸責
        之詞，均不可採。
  （七）證人丙○○於本次遭警查獲後所經採取之尿液，經送鑑
        驗結果，除呈安非他命陽性反應外，亦呈海洛因之代謝
        物即嗎啡之陽性反應，此有台灣檢驗科技股份有限公司
        九十六年六月二十二日濫用藥物尿液檢驗報告在卷足憑
        （見九十六年度偵字第一二四０三號卷第一一一頁）。
  （八）綜上所述，本案事證明確，被告二人犯行，均堪認定。
  四、按毒品危害防制條例第四條業於九十八年五月二十日以華
      總一義字第09800125141 號修正公布，新法第四條規定：
      「製造、運輸、販賣第一級毒品者，處死刑或無期徒刑；
      處無期徒刑者，得併科新臺幣2 千萬元以下罰金。製造、
      運輸、販賣第二級毒品者，處無期徒刑或7 年以上有期徒
      刑，得併科新臺幣1 千萬元以下罰金。製造、運輸、販賣
      第三級毒品者，處5 年以上有期徒刑，得併科新臺幣7 百
      萬元以下罰金。製造、運輸、販賣第四級毒品者，處3 年
      以上10年以下有期徒刑，得併科新臺幣3 百萬元以下罰金
      。製造、運輸、販賣專供製造或施用毒品之器具者，處1
      年以上7 年以下有期徒刑，得併科新臺幣1 百萬元以下罰
      金。前五項之未遂犯罰之」，而舊法第四條規定：「製造
      、運輸、販賣第一級毒品者，處死刑或無期徒刑；處無期
      徒刑者，得併科新臺幣1千萬元以下罰金。製造、運輸、
      販賣第二級毒品者，處無期徒刑或7年以上有期徒刑，得
      併科新臺幣7百萬元以下罰金。製造、運輸、販賣第三級
      毒品者，處5 年以上有期徒刑，得併科新臺幣5 百萬元以
      下罰金。製造、運輸、販賣第四級毒品者，處3年以上10
      年以下有期徒刑，得併科新臺幣3百萬元以下罰金。製造
      、運輸、販賣專供製造或施用毒品之器具者，處1年以上
      7 年以下有期徒刑，得併科新臺幣1 百萬元以下罰金。前
      五項之未遂犯罰之」，經比較修正前後關於罰金刑之規定
      ，應以修正前法律，較有利於被告乙○○、丁○○。
  五、核被告乙○○所為，係先後四次犯修正前毒品危害防制條
      例第四條第一項之販賣第一級毒品罪。茲按刑法上所謂幫
      助他人犯罪，係指就他人之犯罪加以助力，使其易於實施
      之積極之或消極之行為而言。（最高法院二十四年度上字
      第3279號判例要旨參照）換言之，刑法上之幫助犯，係指
      以幫助之意思，對於正犯資以助力，而未參與實施犯罪之
      行為者而言。（最高法院四十九年度台上字第77號判例要
      旨參照）經查被告丁○○因伊男友即被告乙○○祖父忌日
      ，無暇交付毒品海洛因予丙○○，遂指示伊出面代為交付
      ，衡伊於該次買賣海洛因毒品犯行中，因並未參與販賣之
      構成要件行為，亦無查伊與被告乙○○有共同販賣毒品之
      犯意聯絡，是核伊所為僅應成立毒品危害防制條例第四條
      第一項之販賣第一級毒品罪之幫助罪；乃檢察官指訴伊與
      被告乙○○應成立共同販賣第一級毒品罪云云，容有誤會
      ，所引據之法條，應予變更。被告乙○○先後四次販賣海
      洛因予丙○○之行為，犯意各別、時地有異，應予分論併
      罰。查被告乙○○有如前所述之前案紀錄，於九十四年九
      月六日縮刑期滿執行完畢，有本院被告前案紀錄表在卷可
      稽（見本院卷第九頁），其於受徒刑之執行完畢後，五年
      以內故意再犯本案有期徒刑以上之罪，為累犯，應依刑法
      第四十七條第一項規定加重其刑（死刑、無期徒刑部分不
      得加重）。被告丁○○幫助被告乙○○販賣第一級毒品，
      爰按按正犯之刑減輕之。再審酌被告乙○○販賣毒品之次
      數為四次，數量每次不足一公克，所得合計一萬九千元，
      情節非重，被告丁○○幫助販賣毒品之次數為一次，數量
      僅有０點九公克，所得六千元，情節非重，對社會之危害
      非鉅。審酌以上諸情，堪認其等犯罪情狀實有值得憫恕之
      處，若科以法定最輕刑度無期徒刑，猶嫌過重，有傷一般
      國民對法律之情感，爰依刑法第五十九條規定，酌量減輕
      其刑，並就被告乙○○部分，依刑法第七十一條規定先加
      後減之。
  六、原審對於被告乙○○、丁○○分別予以論罪科刑，固均非
      無見。然查：（一）毒品危害防制條例第四條業於九十八
      年五月二十日以華總一義字第09800125141 號修正公布；
      原審未及比較適用，即有未恰。（二）於附表一編號（三
      ）所示犯行，被告丁○○僅應成立販賣第一級毒品罪之幫
      助犯罪；原審未及詳察，誤認被告丁○○應與被告乙○○
      成立販賣第一級毒品罪之共同正犯，應有違誤。（三）按
      毒品危害防制條例第十八條前段規定：查獲之第一級毒品
      ，不問屬於犯人與否，沒收銷燬之；故被告經法院為有罪
      之科刑判決時，查獲之毒品，若與被告本案所犯並經法院
      諭知有罪者全然無關，即不得於該有罪判決之主刑下宣告
      沒收。蓋刑分主刑及從刑，主刑如不成立，從刑即失其附
      麗；沒收為從刑之一種，自應附隨於主刑存在，故毒品危
      害防制條例第十八條第一項所謂「查獲」之第一、二級毒
      品，係指經有罪判決書事實欄認定與被告犯罪事實有關之
      毒品而言。換言之，毒品危害防制條例第十八條第一項前
      段規定，查獲之第一、二級毒品，不問屬於犯人與否，均
      沒收銷燬之，此所稱「查獲之毒品」，係指被查獲而與本
      案有關之全部毒品而言。（最高法院九十四年度台上字第
      1227號、第5984號、九十五年度台上字第5304號判決要旨
      參照）經查附表二編號一、二所示毒品三包、一包，被告
      乙○○、丁○○均陳稱擬供己施用之需，並無供以販賣之
      意圖（本院卷第一三四頁正面），因無法證明與被告乙○○本案之犯行有所關連，依照上開所述，即不得於本案中
      宣告沒收之。原審竟未予明辨，於本案中加以宣告沒收，
      亦有違誤。綜上，被告乙○○、丁○○上訴分別否認有販
      賣第一級毒品罪、幫助販賣第一級毒品罪，並均稱其等所
      為僅應成立轉讓第一級毒品罪云云，雖均不足採；然原審
      判決既有上開可議之處，仍屬無可維持，應予撤銷改判。
      本院爰審酌被告二人各自之素行不佳，及其等犯罪之動機
      、目的、販賣或幫助販賣毒品之次數、數量、犯罪所生之
      危害，及犯罪後之態度等一切情狀，分別量處如主文第二
      項、第三項所示之刑，並就被告乙○○部分定其應執行之
      刑，以示懲儆。被告乙○○販賣毒品所得合計一萬九千元
      ，為被告乙○○因販賣第一級毒品犯罪所得之財物，應依
      毒品危害防制條例第十九條第一項規定，於被告乙○○罪
      名項下宣告沒收，如全部或一部不能沒收時，以其財產抵
      償之。行動電話服務須以晶片卡（即SIM 卡）為使用介面
      ，因此電信公司於出租行動電話門號予消費者使用時，即
      同時附帶提供晶片卡給消費者作為門號使用之介面，故電
      信公司接受消費者申辦門號並將該門號開通上線時，該晶
      片卡之所有權亦移轉於消費者，自不能認該晶片卡仍屬電
      信公司所有之物。（最高法院97年度台上字第1952號判決
      要旨參照）基此，附表二編號三所示扣案行動電話一支（
      含門號0000-00000 0號ＳＩＭ卡一張），為被告乙○○所
      有，供本案販賣第一級毒品犯罪所用之物，應依毒品危害
      防制條例第十九條第一項規定於被告乙○○罪名項下宣告
      沒收。因被告丁○○係幫助犯，並無責任共通原則之適用
      ，是就被告乙○○犯罪所得及扣案之行動電話，均無庸於
      被告丁○○罪名項下宣告沒收。另扣案之如附表二編號一
      、二所示之海洛因四包，雖分別為被告乙○○、丁○○所
      持有；然因被告乙○○、丁○○均陳稱擬供己施用之需，
      並無供以販賣之意圖（本院卷第一三四頁正面），因無法
      證明與被告乙○○本案之犯行有所關連，自不得予以宣告
      沒收。至其餘如附表二編號四扣案之安非他命一包（淨重
      七點七公克）、注射針筒十九支、吸食器一組、殘渣袋十
      三只、分裝杓四支、分裝袋二包、電子磅秤一台、行動電
      話二支（門號分別為0000-000000 號、0000-000000 號）
      、現金二萬六千七百元等物，核與本案無涉，應退回由檢
      察官另行處理，亦此敘明。
據上論斷，應依刑事訴訟法第三百六十九條第一項前段、第三百
六十四條、第二百九十九條第一項前段、第三百條，修正前毒品
危害防制條例第四條第一項、第十九條第一項，刑法第十一條前
段、第二條第一項前段、第三十條第二項、第四十七條第一項、
第五十九條、第五十一條第五款，判決如主文。
本案經檢察官陳大偉到庭執行職務。
中    華    民    國    98    年    12    月    31    日
                  刑事第九庭審判長法  官  陳貽男
                                  法  官  何信慶
                                  法  官  周盈文
以上正本證明與原本無異。
如不服本判決，應於收受送達後10日內向本院提出上訴書狀，其
未敘述上訴之理由者並得於提起上訴後10日內向本院補提理由書
（均須按他造當事人之人數附繕本）「切勿逕送上級法院」。
                                  書記官  張郁琳
中    華    民    國    99    年    1     月    4     日
附錄：本案論罪科刑法條全文
毒品危害防制條例第4 條：
  製造、運輸、販賣第一級毒品者，處死刑或無期徒刑；處無期
  徒刑者，得併科新台幣一千萬元以下罰金。
  製造、運輸、販賣第二級毒品者，處無期徒刑或七年以上有期
  徒刑，得併科新台幣七百萬元以下罰金。
  製造、運輸、販賣第三級毒品者，處五年以上有期徒刑，得併
  科新台幣五百萬元以下罰金。
  製造、運輸、販賣專供製造或施用毒品之器具者，處一年以上
  七年以下有期徒刑，得併科新台幣一百萬元以下罰金。
  前四項之未遂犯罰之。
附表一：
┌──┬───────┬─────────────────┐
│編號│ 被 訴 事 實  │    主                    文      │
├──┼───────┼─────────────────┤
│ 一 │於96年4 月22日│乙○○販賣第一級毒品，累犯，處有期│
│    │販賣海洛因予郭│徒刑拾伍年肆月。扣案如附表二編號三│
│    │秋祥          │所示之扣案行動電話壹支（含門號０九│
│    │              │00000000號ＳＩＭ卡壹張）沒│
│    │              │收；販賣所得新台幣陸仟元沒收之，如│
│    │              │全部或一部不能沒收時，以其財產抵償│
│    │              │之。                              │
├──┼───────┼─────────────────┤
│ 二 │於96年4 月23日│乙○○販賣第一級毒品，累犯，處有期│
│    │販賣海洛因予郭│徒刑拾伍年肆月。扣案如附表二編號三│
│    │秋祥          │所示之扣案行動電話壹支（含門號０九│
│    │              │00000000號ＳＩＭ卡壹張）沒│
│    │              │收；販賣所得新台幣陸仟元沒收之，如│
│    │              │全部或一部不能沒收時，以其財產抵償│
│    │              │之。                              │
├──┼───────┼─────────────────┤
│ 三 │於96年4 月24日│乙○○販賣第一級毒品，累犯，處有期│
│    │販賣海洛因予郭│徒刑拾伍年肆月。扣案如附表二編號三│
│    │秋祥          │所示之扣案行動電話壹支（含門號０九│
│    │              │00000000號ＳＩＭ卡壹張）沒│
│    │              │收；販賣所得新台幣陸仟元連帶沒收之│
│    │              │，如全不或一部不能沒收時，以其財產│
│    │              │抵償之                            │
├──┼───────┼─────────────────┤
│ 四 │於96年5 月4 日│乙○○販賣第一級毒品，累犯，處有期│
│    │販賣海洛因予郭│徒刑拾伍年肆月。扣案如附表二編號三│
│    │秋祥          │所示之扣案行動電話壹支（含門號０九│
│    │              │00000000號ＳＩＭ卡壹張）沒│
│    │              │收；販賣所得新台幣壹仟元沒收之，如│
│    │              │全部或一部不能沒收時，以其財產抵償│
│    │              │之。                              │
└──┴───────┴─────────────────┘
附表二：
┌──┬─────────────────────────┐
│編號│扣  案  之  物  品  及  數  量                    │
├──┼─────────────────────────┤
│ 一 │第一級毒品海洛因參包（合計驗餘淨重肆點零零公克）。│
├──┼─────────────────────────┤
│ 二 │第一級毒品海洛因壹包（淨重零點壹捌公克）。        │
├──┼─────────────────────────┤
│ 三 │行動電話壹支（含門號0000000000號ＳＩＭ卡│
│    │壹張）                                            │
├──┼─────────────────────────┤
│ 四 │安非他命一包（淨重七點七公克）、注射針筒十九支、吸│
│    │食器一組、殘渣袋十三只、分裝杓四支、分裝袋二包、電│
│    │子磅秤一台、行動電話二支（門號分別為0000-000000 號│
│    │、0000-000000號）、現金二萬六千七百元等物。       │
└──┴─────────────────────────┘


司法院資訊處製作；財團法人民間司法改革基金會備份。
